臺灣臺南地方法院刑事判決
109年度交訴字第224號
公  訴  人  臺灣臺南地方檢察署檢察官
被      告  李明利



上列被告因公共危險等案件，經檢察官提起公訴（109年度偵字
第14454號），本院判決如下：
    主  文
李明利犯肇事致人傷害而逃逸罪，處有期徒刑陸月，如易科罰金
，以新臺幣壹仟元折算壹日，緩刑貳年。應於緩刑期間完成貳場
法治教育，緩刑期間付保護管束。
李明利被訴過失傷害部分，公訴不受理。
    事  實
一、李明利無駕駛執照，於民國109 年6 月12日中午12時47分許
    ，騎乘車牌號碼000-0000 號普通重型機車，駛至臺南市北
    區臺南公園臨公園南路與西華街之「⊥」型交岔路口（公園
    南路為「－」、西華街為「｜」、臺南公園於「⊥」下方）之
    公園邊行人道進入該交岔路口之無障礙坡道（該坡道口銜接
    該交岔路口之公園南路西側行人穿越道），欲自該無障礙坡
    道駛入交岔路口後右轉公園南路西向車道前行，本應注意其
    駛入交岔路口應注意左側西向車道有無來車並讓行進中來車
    先行之行車安全規定，而依當時行車情狀，並無不能注意之
    情況，竟疏未注意上開行車安全規定，逕自該無障礙坡道駛
    入交岔路口（影像時間00:00:06.5），恰有陳銘城騎乘車牌
    號碼000-000 號普通重型機車沿公園南路西向車道之外側車
    道駛至該交岔路口之公園南路東側行人穿越道（影像時間00
    :00:07，陳銘城機車車頭在該行人穿越道第二枕木紋東側邊
    緣、李明利機車前輪已穿越坡道與道路銜接處進入行人穿越
    道；影像時間00:00:08，陳銘城機車穿越第二枕木紋，李明
    利機車前輪駛至第一枕木紋、車身及龍頭均朝前，第一枕木
    紋南側邊線約在路邊紅線延伸線上），見李明利自公園人行
    道銜接口駛入交岔路口，為免碰撞即緊急煞車致人車倒地後
    （影像時間00:00:08.5，陳銘城機車駛入交岔路口內，李明
    利機車前輪仍在第一枕木紋上，惟機車龍頭右轉；影像時間
    00:00:09，陳銘城機車開始側倒約45°，李明利機車因龍頭
    右轉而車身急轉，依刮地痕推算2 車此時距離約6.8 公尺）
    ，於人車向前滑行至公園南路西側行人穿越道第二枕木紋西
    側邊緣處始停止（產生刮地痕6.8 公尺），致受有左側手部
    、左側肘部及雙側膝部擦挫傷、疑似頭部外傷併頭暈等之傷
    害（李明利涉犯過失傷害罪嫌部分，經陳銘城於審理中撤回
    告訴）。
二、李明利於自無障礙坡道駛入路口時，知悉陳銘城機車為閃避
    其機車而煞停致倒地前滑，其亦因此於行至第一枕木紋處時
    即急向右轉（影像時間00:00:10-00:00:10.5 ，陳銘城機車
    倒地側滑至刮地痕終止處，李明利機車則於第一枕木紋上完
    成車身右轉，於影像時間00:00:11向東駛出該枕木紋，車身
    約在紅線延伸線上），即於其車身右轉完成並緊沿紅線前行
    約1 部機車車身長距離後，隨在路旁紅線處暫停，坐於機車
    上回頭查看（影像時間00:00:12駛至暫停處並回頭查看，距
    離陳銘城機車滑行停止處約3 部機車車身距離），明知陳銘
    城機車為閃避其機車煞停而人車倒地受傷，惟未下車對陳銘
    城為救護傷勢或將其聯絡資料告知陳銘城等必要處理，僅在
    暫停處觀望約7 秒（影像時間00:00:12-00:00:19.05，於影
    像時間00:00:20起步前行），逕自騎乘機車前行離去。嗣經
    員警到場處理後，依路口監視器錄得其機車車牌號碼，始循
    線查獲。
三、案經陳銘城訴由臺南市政府警察局第五分局報告臺灣臺南地
    方檢察署檢察官偵查起訴。
    理  由
一、證據能力
  ㈠被告就本判決所引之被告以外之人於審判外陳述，均同意有
    證據能力，本院審酌該等陳述，無違法取證及證明力明顯過
    低之瑕疵，為證明犯罪事實所必要，且適於為證據，逕依刑
    事訴訟法第159 條之5 規定認均有證據能力（最高法院97年
    度台上字第6715號、97年度台非字第5 號判決、臺灣高等法
    院暨所屬法院102 年法律座談會刑事類提案第30號決議要旨
    參照）。
  ㈡本判決所引用之非供述證據，與本案均有關聯性，均屬書證
    或物證性質，亦無事證認有違背法定程式或有偽變造所取得
    之排除事由，均有證據能力。
二、事證依據
　　被告就路口監視器錄得之如事實欄一所載之肇事過程、同欄
    二之其於陳銘城機車煞停人車倒地前滑後，隨於路旁暫停回
    看數秒，即起步前行離開之過程，以及陳銘城因本案事故受
    有同欄所載之診斷傷勢、本院請警依路口監視器影像在其事
    故後暫停路邊回頭查看處以相同坐於機車回頭姿勢為模擬其
    視野及2 車位置之模擬採證照片及視野模擬影像（下稱員警
    現場模擬影像，含本院勘驗該影像之勘驗筆錄），均不爭執
    ，該事故過程及被告肇事後離去之事實，並經告訴人指訴明
    確，且有道路交通事故現場事故調查表（含採證照片與本院
    請警重測現場圖）、告訴人診斷證明書、刑事警察局就路口
    監視器之強化影像暨影像擷圖（0.5 秒間隔）、員警現場模
    擬影像可佐，惟被告否認有肇事逃逸犯行，辯稱：其不知道
    肇事，其雖有停車回頭查看，但其並未看到陳銘城機車人車
    倒地，亦未聽到陳銘城機車因煞停而倒地滑行之聲音云云。
    經查：
　㈠被告就事實欄一之肇事過程有行車過失
　⒈按「行車前應注意之事項，依下列規定：一、…。七、起駛前
    應顯示方向燈，注意前後左右有無障礙或車輛行人，並應讓
    行進中之車輛行人優先通行。」，道路交通安全規則第89條
    第1 項第7 款定有明文。
　⒉依事實欄一所載之路口監視器錄得之事故過程，被告自臺南
    公園人行道之無障礙坡道進入交岔路口時，其左側外側車道
    之公園南路東側行人穿越道處，有陳銘城機車駛至該處，依
    該2 車距離，被告如有遵守上開交通安全規定，除能發現陳
    銘城機車外，並因禮讓陳銘城機車前行而避免發生本案事故
    ，且依其自坡道駛入路口時與陳銘城機車之距離（影像時間
    00:00:07-00:00:09 ），參酌其駛入路口後，於第一枕木紋
    處即急向右轉並緊沿紅線前行後，隨暫停路邊紅線處之行車
    狀況（影像時間00:00:09-00:00:11），對照其暫停後起步
    前行，機車即駛入外側車道內而未緊沿紅線前行之行車狀況
    ，可認其於第一枕木紋處龍頭急向右轉而使機車緊靠紅線延
    伸線完成右轉，亦應係發現左側陳銘城機車而為閃避撞擊因
    而急右轉所致，依上開事證，堪認被告確有違反上開行車安
    全規定之情形，而臺南市行車事故鑑定委員會就本案事故亦
    同認本案事故應全歸責於被告違反上開行車安全規定（告訴
    人無肇事事由）。
　⒊依上開事證，被告就本案事故，係有應歸責於其之行車過失
    ，堪能認定。　
　㈡被告知悉肇事而仍逃逸之認定
　　被告雖辯稱其不知肇事云云，然以：
　⒈依路口監視器錄得之其於事故後隨於路旁暫停並轉頭查看約7
     秒之影像，依通常經驗，本案陳銘城機車煞停倒地滑行產
    生6.8 公尺刮地痕，係會產生巨大刮地聲響，客觀上已難認
    其不知悉肇事。
　⒉再依員警現場模擬影像之其暫停處回頭查看之視野範圍影像
    ，其回頭查看視野顯應能看見陳銘城人車倒地停止處，而告
    訴人亦於警偵指訴被告於伊煞停倒地前滑停止後，只在前方
    路旁回頭看伊數秒，未說任何話，即行離去等語，是其辯稱
    其未看到陳銘城機車人車倒地，顯難採認。
　⒊末依路口監視器錄得之其自坡道駛入路口後在第一枕木紋處
    急右轉後沿紅線延伸線前行後隨暫停之行車狀態（參見前段
    ⒉），可認其係駛入第一枕木紋時，已發現左側陳銘城機車
    ，而為避免遭陳銘城機車撞擊而未再前行即急向右轉並靠右
    行駛閃避，是可認其於右轉時即已發現陳銘城機車並知悉陳
    銘城機車為閃避撞擊而煞停致人車倒地前滑。是其辯稱其不
    知肇事云云，顯屬卸責之詞。
　⒋依上開事證，被告就其肇事後未對陳銘城為救護處理即離開
    現場，堪能認定。
　㈢綜上事證，被告就本案事故有行車過失，造成告訴人受傷，
    其明知行車肇事致告訴人受傷，卻未留在現場，即行離去，
    構成肇事致人傷害而逃逸犯行，堪能認定，應予依法論科。
三、論罪科刑
　㈠新舊法比較
　⒈刑法第185 條之4 之規定，於110 年5 月28日修正公布並於
    同年月30日生效施行（下稱現行本罪；修正前規定下稱修正
    前本罪，新舊法條參見附錄），依刑法第2 條第1 項規定，
    本件應為新舊刑法之比較適用。
　⒉修正後即現行本罪規定，除新增第2 項就行為人肇事係無過
    失者減輕或免除其刑之規定外，就原條文（即新法第1 項）
    區分肇事致普通傷害（同項前段）、重傷或致人於死（同項
    後段），而異其法定刑（同項前段回復修正前本罪於102.06
    .11修正前之法定刑，同項後段維持修正前本罪法定刑，參
    見附錄）。是修正前本罪規定，對被告並非有利，應適用現
    行本罪規定。
  ㈡罪名
　　被告就事實欄二之知悉因其過失肇事致人受傷後，未留在現
    場即離去，係犯刑法第185條之4第1項前段之肇事致人傷害
    逃逸罪。
　㈢爰審酌被告之年齡（肇事時已滿70歲）、素行、教育程度、
    本案肇事之原因、被告過失程度、其本件違規行車樣態之危
    險性、告訴人所受傷勢程度、其肇事逃逸對告訴人當時造成
    之危險及其後為追償所受之損失、其犯後態度及已與告訴人
    達成和解並由告訴人撤回傷害罪告訴等一切情狀，就本案犯
    行，量處如主文所示之刑，並諭知易刑之折算標準，以示懲
    儆。
　㈣緩刑及緩刑條件諭知
　⒈被告前未因犯罪而受偵查，其因高齡一時思慮不周，致犯本
    罪，信其經此追訴審判後，當知警惕而無再犯之虞，本院綜
    合上開各情後，認對其宣告之刑以暫不執行為適當，爰依刑
    法第74條第1 項第1 款規定，宣告緩刑如主文。
　⒉惟依其本案犯罪情狀，仍應予適當處分，以為警惕，並為避
    免其再誤犯法律，爰依同條第2 項第8 款規定，命其應參與
    主文所載之法治教育，並依刑法第93條第1 項第2 款規定，
    諭知於緩刑期間付保護管束。
貳、不受理部分
一、公訴意旨就事實欄一之犯罪事實，起訴認被告涉犯刑法第28
    4 條前段之過失傷害罪嫌。
二、本件告訴人因交通事故告訴被告過失傷害，檢察官起訴書認
    被告涉犯刑法第284 條前段之過失傷害罪，依同法第287 規
    定，須告訴乃論。
三、被告就本件交通事故及涉犯之過失傷害犯嫌，於109 年9 月
    16日上午偵訊後，於同日中午在東門派出所達成和解並賠償
    完畢（賠償新台幣1 萬元，惟僅簽立和解書但未由告訴人出
    具撤回告訴狀，檢察官收受和解書後未請告訴人補具撤回告
    訴狀），由告訴人於110 年3 月4 日具狀向本院撤回告訴（
    本院卷第277-280 頁），是就此部分犯嫌，依上開規定，逕
    為不受理之諭知。
據上論斷，應依刑事訴訟法第299 條第1 項前段、第303 條第3 
款，判決如主文。
本案經檢察官徐書翰提起公訴，檢察官蘇榮照到庭執行職務。
中　　華　　民　　國　　110 　年　　6 　　月　　3 　　日
　　　　　　　　　刑事第十庭  審判長法　官  陳淑勤
　　　　　　　　　                  法  官  張郁昇
　　　　　　　　　                  法  官  陳世旻
以上正本證明與原本無異。
如不服本判決應於收受本判決後20日內向本院提出上訴書狀，並
應敘述具體理由。其未敘述上訴理由者，應於上訴期間屆滿後20
日內向本院補提理由書狀（均須按他造當事人之人數附繕本）「
切勿逕送上級法院」。 
      　　　　　　　　　　　　　　　書記官　謝盈敏
中　　華　　民　　國　　110 　年　　6 　　月　　3 　　日

【附錄】本案論罪科刑法條      1 中華民國刑法  第 185-4 條（民國 110 年 05 月 28 日） ．駕駛動力交通工具發生交通事故，致人傷害而逃逸者，處六月以上五年以下有期徒刑；致人於死或重傷而逃逸者，處一年以上七年以下有期徒刑。 ．犯前項之罪，駕駛人於發生交通事故致人死傷係無過失者，減輕或免除其刑。  第 185-4 條（同民國 102 年 06 月 11 日） ．駕駛動力交通工具肇事，致人死傷而逃逸者，處一年以上七年以下有期徒刑。  第 74 條（節錄第1 項、第2 項第8 款） ．受二年以下有期徒刑、拘役或罰金之宣告，而有下列情形之一，認以暫不執行為適當者，得宣告二年以上五年以下之緩刑，其期間自裁判確定之日起算： 　一、未曾因故意犯罪受有期徒刑以上刑之宣告者。 　二、前因故意犯罪受有期徒刑以上刑之宣告，執行完畢或赦免後，五年以內未曾因故意犯罪受有期徒刑以上刑之宣告者。 ．緩刑宣告，得斟酌情形，命犯罪行為人為下列各款事項： 　八、預防再犯所為之必要命令。  第 93 條（節錄第1 項第2 款） ．受緩刑之宣告者，除有下列情形之一，應於緩刑期間付保護管束外，得於緩刑期間付保護管束：   二、執行第七十四條第二項第五款至第八款所定之事項者。  2 中華民國刑法施行法  第 1-1 條（民國 95 年 06 月 14 日；節錄第1 項） ．中華民國九十四年一月七日刑法修正施行後，刑法分則編所定罰金之貨幣單位為新臺幣。 3 道路交通安全規則  第 89 條（節錄第1 項第7 款） ．行車前應注意之事項，依下列規定： 　七、起駛前應顯示方向燈，注意前後左右有無障礙或車輛行人，並應讓行進中之車輛行人優先通行。